臺灣高等法院民事裁定
110年度家再字第10號

再審原告    A01  
訴訟代理人  蘇家宏律師
            林正椈律師
            施宥宏律師
再審被告    A001

上列當事人間請求確認收養關係不存在再審之訴事件，再審原告
對於中華民國109年11月25日本院109年度家上字第99號確定判決
提起再審之訴，本院裁定如下：
    主      文
再審之訴駁回。
再審訴訟費用由再審原告負擔。
    事實及理由
按再審之訴不合法者，法院應以裁定駁回之，民事訴訟法第502
  條第1項定有明文。又再審之訴，應於30日之不變期間內提起
  ；前項期間，自判決確定時起算，判決於送達前確定者，自送
  達時起算，其再審之理由發生或知悉在後者，均自知悉時起算
  ，但自判決確定後已逾5年者，不得提起；再審之訴，應以訴
  狀表明再審理由及關於再審理由並遵守不變期間之證據，民事
  訴訟法第500條第1項、第2項，第501條第1項第4款亦分別定有
  明文。而前開規定於家事訴訟事件準用之，此觀家事事件法第
  51條之規定即明。是提起再審之訴之原告，如主張其再審理由
  知悉在後者，應就所主張之事實負舉證之責任，並表明遵守不
  變期間之證據，其未表明者無庸命其補正（最高法院30年抗字
  第443號、60年台抗字第538號判例意旨參照）。再對於第二審
  判決於上訴期間內提起上訴，第三審法院以其上訴另有其他不
  合法情形，以裁定駁回其上訴者，對原判決提起再審之訴時，
  其再審不變期間應自駁回上訴裁定確定翌日起算（最高法院78
  年台抗字第149號判例意旨參照）。另民事訴訟法第496條第1
  項第1款所謂適用法規顯有錯誤，係指確定判決違背法規或現
  存判例解釋者而言，故當事人自收受判決正本之送達時，對於
  判決理由，有無適用法規顯有錯誤之情形，即可知悉，計算是
  否逾30日之不變期間，應自裁判確定時起算，無同法第500條
  第2項但書再審理由知悉在後之適用（最高法院70年台再字第2
  12號、71年台再字第210號判例意旨參照）。至民事訴訟法第4
  96條第1項第13款所謂當事人發現未經斟酌之證物或得使用該
  證物，係指在前訴訟程序不知有該證物，現始知之，或雖知有
  此而不能使用，現始得使用者而言（最高法院32年上字第1247
  號判例意旨參照）。
本件再審原告主張：本院109年度家上字第99號確定判決（下稱
  原確定判決）違反論理法則、經驗法則，其適用法規顯有錯誤
  ；又伊於本院109年度家上字第99號事件言詞辯論終結後，分
  別於民國110年8月20日、同年10月2日，於家中發現伊於107年
  11月間拜訪再審被告時所錄製之錄音光碟（下稱系爭錄音光碟
  ），錄音內容明確記錄再審被告自行否認其為伊之被繼承人莊
  却之養女，並自承其為江家人，為已逝世之「○○」即「甲○○○
  」之養女，足見系爭錄音光碟如經原確定判決斟酌，伊應可受
  較有利之裁判，爰依民事訴訟法第496條第1項第1款、第13款
  規定，對於原確定判決提起再審之訴等語。經查：
㈠本院於109年11月25日以109年度家上字第99號判決駁回再審原告之上訴，再審原告不服，提起上訴，經最高法院於110年2月9日以110年度台上字第788號裁定駁回其上訴確定，有上開民事判決、裁定等件附卷可稽（見本院卷第13至21頁），而再審原告自承於110年2月間即收受最高法院110年度台上字第788號裁定（見本院卷第4頁），則原確定判決是否有民事訴訟法第496條第1項第1款所定「適用法規顯有錯誤」之再審理由，其再審不變期間應自最高法院110年度台上字第788號裁定送達翌日起算，乃再審原告遲至110年9月3日始對原確定判決提起本件再審之訴（見本院卷第3頁，民事再審之訴狀上收狀日期戳所載），就民事訴訟法第496條第1項第1款規定之事由而言，顯已逾30日之不變期間，其再審之訴並非合法，且毋庸命補正。
㈡又再審原告主張：伊分別於110年8月20日、同年10月2日，於家中發現伊於107年11月間拜訪再審被告時所錄製之系爭錄音光碟等語，並提出再證1、再證5之系爭錄音光碟及其譯文等件為證（見本院卷第25至29、51頁）。查縱令系爭錄音光碟屬新證據，惟其在本院109年度家上字第99號判決確定前即已存在，距再審原告提起本件再審之訴，早逾30日之再審不變期間，再審原告未表明遵守不變期間之證據，亦未舉證證明其於110年8月20日、同年10月2日始知悉新證據之存在，揆諸首開說明，就民事訴訟法第496條第1項第13款規定之事由而言，亦難認其再審之訴為合法。
㈢因此，再審原告依民事訴訟法第496條第1項第1款、第13款規定，對原確定判決提起本件再審之訴，為不合法，應予駁回。　
據上論結，本件再審之訴為不合法。依家事事件法第51條、民
  事訴訟法第502條第1項、第95條、第78條，裁定如主文。
中　　華　　民　　國　　110 　年　　10　　月　　29　　日
                家事法庭
                  審判長法  官  張松鈞
                        法  官  許勻睿
                        法  官  李昆曄
正本係照原本作成。
如不服本裁定，應於收受送達後10日內向本院提出抗告狀，並應
繳納抗告費新臺幣１千元。
中　　華　　民　　國　　110 　年　　11　　月　　1 　　日
                        
                        書記官  蕭麗珍